【裁判字號】    97,消債更,817
【裁判日期】    971009
【裁判案由】    聲請更生程序
【裁判全文】
臺灣高雄地方法院民事裁定           97年度消債更字第817號
聲  請  人
即  債務人  甲○○
上列當事人因消費者債務清理條例事件聲請更生，本院裁定如下
：
    主  文
聲請人即債務人甲○○自中華民國九十七年十月九日下午四時起
開始更生程序。
命司法事務官進行本件更生程序。
    理  由
一、聲請人意旨略以：聲請人即債務人曾於民國95年6 月21日依
    「中華民國銀行公會會員辦理消費金融案件無擔保債務協商
    機制」，提出債權人清冊，請求最大債權銀行即中國信託商
    業銀行（下稱中國信託銀行）共同協商債務清償方案，就聲
    請人當時積欠之新臺幣（下同）2,749,417 元債務並協商成
    立，約定聲請人應自95年7 月起，分120 期，按利率8.88%
    計息，於每月10日繳納金額34,651元。又聲請人於95年度與
    中國信託銀行協商時，尚有積欠臺灣土地銀行（下稱土地銀
    行）以聲請人名下自住房地為擔保之4,845,000 元債務未納
    入協商範圍，該自用住宅貸款每月需繳納23,000元。惟聲請
    人於茶王子冷飲店負責煮茶銷售雜務等工作，每月收入僅
    25,000元，扣除聲請人每月最低生活費用9,829 元及撫養父
    母費用每月4,914 元後，僅餘10,257元，依目前仍積欠土地
    銀行等債權人共計7,491,727 元，且聲請人名下除自用住宅
    房地外，別無其他財產等情，確已無法按期繳款而有不能清
    償債務之虞，而聲請人於97年7 月7 日依消費者債務清理條
    例第151 條之規定，向最大債權人即土地銀行提出前置協商
    之聲請，復經土地銀行於同月8 日以聲請人曾參與銀行公會
    協商機制成立為由拒絕協商，為此，爰依法聲請更生等語。
二、按債務人不能清償債務或有不能清償之虞者，得依本條例所
    定更生程序，清理其債務；債務人無擔保或無優先權之債務
    總額未逾1,200 萬元者，於法院裁定開始清算程序或宣告破
    產前，得向法院聲請更生；債務人對於金融機構因消費借貸
    、自用住宅借款、信用卡或現金卡契約而負債務，在聲請更
    生或清算前，應提出債權人清冊，以書面向最大債權金融機
    構請求協商債務清償方案，並表明共同協商之意旨；法院開
    始更生程序之裁定，應載明其年、月、日、時，並即時發生
    效力；法院裁定開始更生或清算程序後，得命司法事務官進
    行更生或清算程序，必要時得選任律師、會計師或其他適當
    之自然人或法人一人為監督人或管理人，消費者債務清理條
    例第3 條、第42條第1 項、第151 條第1 項、第45條第1項
    、第16條第1 項分別定有明文。
三、經查，聲請人就其主張上開債務、收入及所有財產之事實，
    業據其提出財產及收入狀況說明書（卷第29頁至第30頁）、
    債權人清冊（卷第24頁至第28頁）、國稅局財產歸屬資料清
    單與95、96年度綜合所得稅各類所得資料清單（卷第31頁至
    第33頁）、戶籍謄本（卷第35頁至第37頁）、家族系統表（
    卷第38頁）、協議書及無擔保債務還款計畫書（卷第5 頁至
    第7 頁）、協商款繳款證明（卷第8 頁至第18頁）、房貸繳
    款證明（卷第21頁）、聲請人自用住宅之土地及建物登記謄
    本（卷第74頁至第76頁）、聲請人之在職證明書與勞、健保
    投保資料表（卷第56至第59頁）及其他日常生活支出及撫養
    父母費用證明等資料（卷第67頁至第73頁）在卷可憑，堪認
    為真實。聲請人之債務既高達7,491,727 元（即無擔保債務
    2,646,727 元及有擔保債務4,845,000 元），僅有之房地又
    存有抵押債務，依聲請人每月收入25,000元，扣除其所主張
    之每月必要生活費用及撫養費用（均以內政部公告之臺灣省
    低收入戶每月最低生活費用標準計算，認屬合理支出）後，
    僅餘10,257元，尚不足負擔每月房貸23,000元，遑論償還其
    他無擔保之債務，是聲請人確有不能清償債務之虞，應堪認
    定。
四、綜上所述，本件聲請人為一般消費者，並未從事營業活動，
    其有無法清償上開債務之情事，所負無擔保或無優先權之債
    務，並未逾1,200 萬元，於消費者債務清理條例施行後曾向
    最大債權金融機構申請協商而不成立，且未經法院裁定開始
    清算程序或宣告破產。此外，本件又查無消費者債務清理條
    例第6 條第3 項、第8 條或第46條各款所定駁回更生聲請之
    事由存在。從而，聲請人聲請更生，洵屬有據，應予准許，
    並依上開規定命司法事務官進行本件更生程序。
五、依消費者債務清理條例第11條第1 項、第45條第1 項、第16
    條第1 項，裁定如主文。
中    華    民    國    97    年    10    月    9     日
                  民事第三庭法  官  林書慧
正本係照原本作成。
本件不得抗告。
本裁定已於民國97年10月9日下午4時公告。
中    華    民    國    97    年    10    月    9     日
                            書記官  莊豐源


司法院資訊處製作；財團法人民間司法改革基金會備份。
